# 关于资产证券化的会计处理是否妥当

提问人：闲不住 时间：2020-02-20 08:05:32
请教陈版：
现在资产证券化有这样的一种模式，就是两层的结构：
举例来说：
A集团想去融资，然后找了个保理公司（B公司）设计了这样的一个交易结构：A集团和B公司一起设立了一个合伙企业，两方都是LP（A集团认缴20%，B公司认缴80%），然后形式上A集团通过控制GP（GP出钱很少）或者投决会来控制合伙企业。接下来，B公司就将自己持有的80%的合伙企业的份额作为基础资产转让给一个SPV，然后这个SPV再去市场上发行资产支持票据。发行的资产支持票据的80%优先由公众投资者购买，20%的劣后由B公司去购买。假如SPV融资了 8 个亿，然后SPV就把钱转给了合伙企业，合伙企业再去购买一个信托贷款，这个信托就把钱借给了A集团的子公司。
背景信息就是这些，那现在的问题来了，A集团觉得从形式上能够控制合伙企业，所以把合伙企业并表，但是并表的时候， 8 个亿融入的钱，在合并报表里确认为少数股东权益，这样就达到了降低资产负债率的目的。而B公司现在的问题有两种，一是，如果实际出资，账面上就有长投确认出来，那后面又购买了20%的劣后，这个长投能出表吗？SPV融到了钱的话，再还给B公司，这时候B公司能把长投终止确认吗？二是，如果没有实际出资，这时候需要虚拟的做一个长投出来，然后贷出资义务吗？然后再考虑这个虚构出来的长投去考虑是否能出表？
但是本人的想法是，在这种交易结构里面，虽然从形式上是A集团能够控制合伙企业，但是合伙企业设立的目的从一开始就是为了贷款给A集团，所以谈不上可变回报，更谈不上控制可变回报，所以A集团没法控制合伙企业，那A集团如果没法控制合伙企业，那么A集团的子公司就相当于仅仅从市场上去融资了，应该体现为负债。而对于B公司而言，B公司如果控制合伙企业以及SPV的话，那B公司相当于是自己去市场上融资，然后再把钱借给了B集团，这样也就体现了B公司是一个过桥方的业务实质。所以B公司应该要把信托贷款确认出来，同时有一笔贷偿付的公众投资者的负债。
那假使这种操作已经成了目前实务中普遍的一种降低杠杆的做法的话，A集团就是控制合伙企业，并表，而B公司这时候是不是可以认为是控制SPV，那控制SPV的结果也将是账上有一笔信托贷款和一笔对公众投资者的负债，这两者之间应该不能净额列示的吧？净额列示之后就只剩下B公司自己掏钱购买的20%的劣后收益份额。但是如果不净额列示的话，对公众投资者的借款将出现在两种报表里，一个是权益一个是负债。
这些分析看似都还挺复杂的，但是最终这个交易的本质就是B公司和公众投资者一起借了钱给A集团，然后B公司和公众投资者约定了，公众投资者拿固定的回报而自己拿剩余的回报。所以最佳最佳的处理方法，就是A集团确认为负债，B公司按照金融工具准则确认这个20%的劣后份额。
以上是我个人的分析，想听听陈版的回答，写的有些啰嗦，思考有些乱，谢谢！

回答人：chenyiwei
从该合伙企业的设立目的和设计而言，就是为了A集团的融资需要，A又是唯一的劣后级。所以A是控制该合伙企业的，应将该合伙企业纳入其合并报表范围。在A的合并报表层面，其他合伙人（优先级LP和GP）的权益份额应作为负债列报，归属于其他合伙人的收益作为利息支出。
在A的个别报表层面，其在合伙企业中持有的权益视同对子公司的股权投资，按成本法核算，列报为其他非流动资产。